---
title: "Einführung in SQL Handout"
author: "Prof. Dr. Jan Kirenz"
institute: "HdM Stuttgart"
output: html_document
---

# Setup

### Verbindung zu Datenbank herstellen

* Das Passwort `pw` muss zuerst als Objekt gespeichert werden.


```{r}
# hier das Passwort eintragen (Platzhalter ersetzen)
pw = "Platzhalter"
```


```{r}
library(DBI)
library(RPostgreSQL)

drv <- dbDriver("PostgreSQL")
con <- dbConnect(drv, dbname = "postgres",
                 host = "localhost", port = 5433,
                 user = "postgres", password = pw)
```



---

## Neue Datenbank erstellen

Datenbank erstellen mit `CREATE DATABASE`

```{sql connection=con}
CREATE DATABASE analysis; -- Befehle enden immer mit ; in der letzten Zeile
```


---

# RPostgreSQL

* Beispielhafter Befehl in dem Paket **RPostgreSQL** 

```{r}
# Liste alle Tabellen in der aktuellen Verbindung auf
dbListTables(con)
```


---

## Tabelle erstellen

* Tabelle erstellen mit `CREATE TABLE`. 

* Wir erstellen zunächste eine Variable mit dem Namen `id` und versehen diese mit dem Datentyp `bigserial`. 

```{sql Tabelle teachers, connection=con}
CREATE TABLE teachers (
    id bigserial,
    first_name varchar(25),
    last_name varchar(50),
    school varchar(50),
    hire_date date,
    salary numeric
);
```

---

# Daten in Tabelle einfügen. 

* Bei Zahlenwerten sind keine Anführungszeichen erforderlich.

```{sql connection=con}
INSERT INTO teachers (first_name, last_name, school, hire_date, salary)
VALUES ('Janet', 'Smith', 'F.D. Roosevelt HS', '2011-10-30', 36200), 
       ('Lee', 'Reynolds', 'F.D. Roosevelt HS', '1993-05-22', 65000),
       ('Samuel', 'Cole', 'Myers Middle School', '2005-08-01', 43500),
       ('Samantha', 'Bush', 'Myers Middle School', '2011-10-30', 36200),
       ('Betty', 'Diaz', 'Myers Middle School', '2005-08-30', 43500),
       ('', '', 'F.D. Roosevelt HS', '', ); -- hier die fehlenden Werte eintragen
```

---

# Datenexploration mit SELECT

* Tabelle anzeigen

```{sql tabelle-ausgeben, connection=con}
SELECT * 
FROM ; -- Name der Tabelle nach FROM eintragen
```


---

# Datenexploration mit SELECT

* Abfrage an Datenbank stellen (Ausgabe aller Vornamen: first_name):

```{sql connection=con}
SELECT  -- Variable eingeben
FROM teachers;
```

--
---

# Datenexploration mit SELECT

```{sql connection=con}
SELECT first_name, last_name, salary
FROM teachers;
```


---

# Datenexploration mit SELECT
### DISTINCT

* Auswahl von einzigartigen Fällen

```{sql connection=con}
SELECT  school -- Befehl DISTINCT einfügen
FROM teachers;
```


---

# Datenexploration mit SELECT
### DISTINCT


```{sql connection=con}
SELECT DISTINCT school, salary
FROM teachers;
```


* Beispielhafte `DISTINCT` Abfragen:

* Für alle "X" in dem Datensatz, was sind die zugehörigen "Y" werte. 

 * Für jede Fabrik, was sind alle dort produzierten chemischen Produkte? 
 * Zeige für jede Konzerthalle, welche Künstler diesen Monat dort auftreten. 

---

# Datenexploration mit SELECT
### ORDER BY

* Der Befehl verändert nicht die Original-Tabelle. 

* `ORDER BY` sortiert automatisch aufsteigend (ASC für ascending). 

* Falls eine absteigende Reihenfolge gewünscht wird, muss der Befehl `DESC` für descending hinzugefügt werden.

---

# Datenexploration mit SELECT
### ORDER BY

```{sql connection=con}
SELECT first_name, last_name, salary
FROM teachers
ORDER BY salary DESC;
```


---

# Datenexploration mit SELECT

* Erstellen Sie eine Tabelle mit den zuletzt eingestellten Lehrern pro Schule. Die Ergebnisse sollen nach Schule (aufsteigend) und Einstellungsdatum (absteigend) sortiert werden.

```{sql connection=con}
SELECT 
FROM teachers
ORDER BY school ASC, hire_date DESC;
```


---

# Datenexploration mit SELECT
### WHERE

```{sql connection=con}
SELECT last_name, school, hire_date
FROM teachers
WHERE school ='Myers Middle School'
```

---


|Zeichen  | Bedeutung   | Beispiel
|---|---|---
|=  |Equal to | `WHERE school = 'Myers Middle School'`
|<> |or != Not equal to | `WHERE school <> 'Myers Middle School'`
|>  |Größer als | `WHERE salary > 20000`
|<  |Kleiner als | `WHERE salary < 20000`
|>= | Größer als oder gleich | `WHERE salary >=20000`
|<= |Kleiner als | `WHERE salary <= 60500`
|BETWEEN | Zwischen |  `WHERE salary BETWEEN 20000 AND 40000`
|IN  | Innerhalb | `WHERE last_name IN ('Bush', 'Roush')` 
|LIKE | Wie (case sensitive)| `WHERE first_name LIKE 'Sam %'`
|ILIKE | Wie (case insensitive)| `WHERE first_name ILIKE 'sam %'`
|NOT | Negiert eine der oberen Bedingungen | `WHERE first_name NOT LIKE 'sam %'`

---

# Datenexploration mit SELECT
### WHERE

* Aufgabe: In welcher Schule unterrichtet Janet? 

```{sql connection=con}
SELECT first_name, last_name, school
FROM teachers
WHERE first_name = 'Janet';
```



---

# Datenexploration mit SELECT
### WHERE !=

```{sql connection=con}
SELECT school
FROM teachers
WHERE school != 'F.D. Rooselvelt HS';
```


---

# Datenexploration mit SELECT
### WHERE <

* Aufgabe: Welche Lehrer_innen wurden vor dem 01 Januar 2001 eingestellt?

```{sql connection=con}


```


---

# Datenexploration mit SELECT
### WHERE >=

```{sql connection=con}
SELECT first_name, last_name, salary
FROM teachers
WHERE salary >= 43500;
```


---

# Datenexploration mit SELECT
### WHERE BETWEEN

```{sql connection=con}
SELECT first_name, last_name, school, salary
FROM teachers
WHERE salary BETWEEN 40000 AND 65000 
```


---

# Datenexploration mit SELECT

### LIKE, ILIKE und WHERE

* Prozentzeichen: (%) Platzhalter für ein oder mehrere Zeichen.
* Unterstrich: (_) Platzhalter für genau *ein* Zeichen 

* Beispiel für die Suche nach dem Namen Baker mit LIKE (case sensitive):

 * LIKE 'b%'
 * LIKE '%ak%'
 * LIKE '_aker%'
 * LIKE 'ba_er'
--

* Aufgabe: Welche Vornamen beginnen mit "sam" (mit Berücksichtigung der Groß- und Kleinschreibung)?

```{sql connection=con}
SELECT first_name
FROM teachers
WHERE first_name LIKE 'sam%' 
```



---

# Datenexploration mit SELECT
### WHERE ILIKE

* Aufgabe: Welche Vornamen beginnen mit "sam" (ohne Berücksichtigung der Groß- und Kleinschreibung)?


```{sql connection=con}
SELECT first_name
FROM teachers
WHERE first_name ILIKE 'sam%' 
```


---

# Datenexploration mit SELECT

### LIKE & ILIKE

* Generell ist es empfehlenswert, **ILIKE** in Verbindung mit Platzhaltern zu nutzen, um nicht versehentlich Resultate aus der Suche auszuschließen. 

* Dadurch werden auch Ergebnisse mit eingeschlossen, die versehentlich falsch in die Datenbank eingetragen worden sind.

* Da LIKE und ILIKE nach Mustern in Daten suchen, kann die Suche relativ lange dauern. 


---

# Datenexploration mit SELECT
### WHERE, AND und OR

* Es ist oft sinnvoll, Operatoren in einer Abfrage zu verbinden. 

* Dies kann mit `AND` und `OR` umgesetzt werden.

```{sql connection=con}
SELECT *
FROM teachers
WHERE school = 'Myers Middle School'
        AND salary < 40000;
```


---

# Datenexploration mit SELECT
### WHERE & OR

* Aufgabe: Auflistung aller Personen mit Nachnamen Cole oder Bush.

```{sql connection=con}


```


---

# Datenexploration mit SELECT
### WHERE, AND und OR

* Aufgabe: Welche Lehrer sind an der F.D. Roosevelt HS beschäftigt und haben entweder einen Verdienst unter 38.000 oder über 40.000? 


```{sql connection=con}

```


---

# Datenexploration mit SELECT
## Kombinierte Abfragen

Beispiel für das allgemeine Schema eine Abfrage: 

```
SELECT column_names
FROM table_names
WHERE criteria
ORDER BY column_names
```
---


```{sql connection=con}
SELECT first_name, last_name, school, hire_date, salary
FROM teachers
WHERE school LIKE '%Roos%'
ORDER BY hire_date DESC;
```


---

# Datenexploration mit SELECT
## Übungen

* Welche Lehrer_innen (Name und Vorname) sind an welchen Schulen angestellt? Das Ergebnis soll nach Schulen und Nachnamen geordnet werden (aufsteigend).

--

```{sql connection=con}


```



---

# Datenexploration mit SELECT
## Übungen

* Welche Lehrer_innen, deren Vorname mit "S" beginnen, haben ein Einkommen größer als 40.000?

```{sql connection=con}

```


---

# Datenexploration mit SELECT
## Übungen

* Geben Sie das Einkommen der Lehrer_innen an, die ab 2010-01-01 eingestellt worden sind. Das höchste Gehalt soll ganz oben in der Tabelle aufgelistet sein. 

```{sql connection=con}

```
